【裁判字號】    97,聲,303
【裁判日期】    970512
【裁判案由】    聲請迴避
【裁判全文】
臺灣臺南地方法院民事裁定               97年度聲字第303號
聲請人      甲○○
            乙○○
            丁○○
            戊○○
            丙○○
相  對  人  庚○○
法定代理人  己○○
上列當事人間聲請法官迴避事件，聲請人對於本院民國97年3月
31日所為裁定，提起抗告，經於97年5月8日撤銷原裁定後，本院
裁定如下：
    主  文
聲請駁回。
聲請費用由聲請人負擔。
    理  由
一、聲請意旨略以：（一）１鈞院承審法官明知聲請人(1)乙○○
    (2)丁○○(3)丙○○(4)戊○○等四人原告在96年12月17日民事
      起訴狀並無列出為被告，竟意圖偏頗原告急著結案以職權
      先於97年2月18日發出言詞辯論通知書此為偏頗之一。２
      聲請人(1)乙○○(2)丁○○(3)丙○○(4)戊○○等四人遂接踵
      突於97年2月27日由管區警所送達原告追加書狀，追加書
      日期原告故意登載為96年12月17日顯屬故意偽造行為，觀
      之原告所為顯足以生損害於聲請人，昭然若揭，有追加書
      狀可按。此也偏頗之二。３承審法官為急著結案達到偏頗
      原告，伊明  知原告追加書狀所列之各疑點，尚未依法查
      明，應依法先開庭調查，以期發現是否實在，但承審法官
      為偏頗原告就以一次終結言詞辯論使聲請人不知又不及提
      出異議而使承審法官利用經言詞辯論為理由進行判決，以
      達偏頗原告，這點是非常明瞭其偏頗行為。４追加書狀所
      列不實事項略舉如下：(1)修煌建設公司位於台南市○○○
      街360號建案之舖設大理石工程（以下簡稱系爭工程）交
      予被告甲○○、乙○○、丁○○、戊○○、丙○○共同承
      作都為不實列載，依法應開庭調查，但承審法官不理。此
      亦為偏頗之一環。(2)被告甲○○、乙○○、丁○○、戊○○、丙○○再僱請傅建華、庚○○施作舖設大理石之工作
     ，也均為不實列載，依法應開庭調查籍以查明真偽，但承
      審法官不理，此也是偏頗之一環。(3)為此原告即受甲○○、
      乙○○、丁○○、丙○○、戊○○、及傅建華……工地主
      任王紹宗之指示，亦均為不實之登載，依法承審法官亦應
      先開庭調查，但竟不予依法先開庭調查上揭各點而急著結
      案偏頗原告，竟欲以97年3月11日進行言詞辯論終結，趕
      快結案達到偏頗原告之目的已撥雲見日，此皆為偏頗行為
      。（二）原告追加書狀所列標的金額高達新台幣貳千柒佰
      陸拾玖萬陸仟柒佰陸拾肆元之損害賠償，與其原提出互異
     ，顯然置聲請人是提款機及開設銀行之不合理請求，承審
     法官竟不依法應先開庭調查追加書狀之列載是否與事實相
     符，憑上揭承審法官竟置若罔聞應該是偏頗最明顯地方，
     本件承審法官已失去公平原則。（三）民事訴訟法明文規
     定追加應經由被告之同意，不得為之，但本件承審法官為
     何有上述作為而暗中幫助原告以達偏頗，爰依民事訴訟法
     第33條第一項第2款規定提出聲請等語。
二、按民事訴訟法第33條第1項第2款所謂「足認法官執行職務有
    偏頗之虞」，指法官對於訴訟標的有利害關係，或與一造當
    事人有親交或嫌怨，或有其他事實，客觀上足使人疑其為不
    公平之審判者而言。若僅憑當事人之主觀臆測，客觀上尚不
    足使人懷疑法官為不公平之審判，或當事人不滿意法官進行
    訴訟遲緩、指摘法官指揮訴訟、取捨調查證據欠當等類此情
    形，惟客觀上屬於法官本諸其對兩造實體爭執事項之心證及
    確信見解而採行之審判行為，尚難疑其為不公平之審判者，
    均非法官執行職務有偏頗之虞，當事人自不得據以聲請法官
    迴避。
三、查相對人於起訴時固未將聲請人等四人列為被告，至九十六
    年十二月十七日始具狀追加聲請人等四人為被告，並將起訴
    金額自起訴時之貳仟伍佰捌拾玖萬陸仟柒佰陸拾肆元擴張至
    貳仟柒佰陸拾玖萬陸仟柒佰陸拾肆元，本件追加起訴狀繕本
    並於九十七年二月二十七日寄存於聲請人住所地轄區之台南
    市察局第三分局安中派出所以為送達，有送達證書四紙可參
    ，承審法官並批示通知聲請人及對造於九十七年三月十一日
    到庭辯論，以明是否有上開民事訴訟法第255條第1、2項之
    事由，聲請人雖未於上開言詞辯論期日到庭，有言詞辯論筆
    錄可稽，惟上開承審法官所為，乃本於民事訴訟程序之行使
    職權行為，於法尚無不合，要難認其有偏頗之虞。
四、次查，民事訴訟程序固採當事人進行之處分權主義，原則上
    為程序主體之當事人就訴訟標的享有處分之自由，惟訴訟程
    序之進行，法院本享有訴訟指揮權，而準備期日或言詞辯論
    期日之指定、證據之調查及宣判期日之訂定，均屬法院訴訟
    指揮之一種，承審法官本可依職權，視個案情況酌定之，此
    觀民事訴訟法第一百九十八條第一項規定：「審判長開閉及
    指揮言詞辯論，並宣示法院之裁判。」自明。本件聲請人固
    以承審法官對於「(1)修煌建設公司位於台南市○○○街360
    號建案之舖設大理石工程是否交予聲請人甲○○、乙○○、
    丁○○、戊○○、丙○○共同承作、(2)聲請人甲○○、乙○○、丁○○、戊○○、丙○○是否再僱請傅建華、庚○○施
    作舖設大理石之工作、(3)相對人是否即受甲○○、乙○○、
    丁○○、丙○○、戊○○、及傅建華……工地主任王紹宗之
    指示等情」均未開庭調查，因而指稱承辦法官執行職務有偏
    頗之虞，然本院九十六年度重勞訴字第三號侵權行為損害賠
    償事件，對於聲請人與修煌建設股份有限公司成立承攬工程
    之法律關係，於九十六年十二月十二日言詞辯論筆錄中，已
    訊問證人調查，業據本院調卷查明屬實，且自九十七年三月
    十一日言詞辯論期日後，因聲請人聲請承審法官迴避後，始
    暫停後續之進行，並無聲請人所指「均未開庭調查」之情事
    ，至關於相對人是否為聲請人所僱佣一節，聲請人聲請調查
    之證據調查與否，本為承審法官審理本件證據調查取捨之職
    權認定問題，與法官執行職務有偏頗之虞有不同，尚非法官
    應予迴避之原因。
五、聲請人又以承審法官明知民事訴訟法規定，訴狀應與言詞辯
    論期日之通知書一併送達被告，承審法官分開送達，先送達
    言詞辯論期日通知書，延至97年2月27日始由管區警所送達
    聲請人追加書狀，使聲請人不及異議，客觀上聲請人已足疑
    承審法官會有不公平審判情形發生云云，惟聲請人何時收受
    追加書狀及言詞辯論期日通知書是否與訴狀同時送達予對造
    ，均與是否「不公平審判」無關，尚難因此主觀臆測承審法
    官執行職務，有何偏頗之虞。
六、綜上，本件聲請人聲請迴避之原因，與上開民事訴訟法規定
    及前揭裁判意旨有悖，是本件法官迴避之聲請，不應准許，
    應予駁回。
七、依民事訴訟法第95條、第78條、第85條第1項前段，裁定如
    主文。
中    華    民    國    97    年  5      月    12    日
                  民事第六庭審判長法  官   蔡美美
                                  法  官   張季芬
                                  法  官   孫玉文
以上正本係照原本作成。
如對本裁定抗告須於裁定送達後10日內向本院提出抗告狀，並應
繳納抗告費新台幣1,000元整。
中    華    民    國    97    年  5      月    12    日
                                書記官  蘇玟心


司法院資訊處製作；財團法人民間司法改革基金會備份。
